【裁判字號】    99,簡抗,4
【裁判日期】    990720
【裁判案由】    遷讓房屋等
【裁判全文】
臺灣新竹地方法院民事裁定               99年度簡抗字第4號
抗  告  人  乙○○
相  對  人  甲○○
上列抗告人因與相對人甲○○間請求遷讓房屋等事件，抗告人對
於本院中華民國99年5月18日本院新竹簡易庭99年竹簡字第100號
裁定提起抗告，本院裁定如下：
    主  文
原裁定關於核定訴訟標的價額部分廢棄。
本件訴訟標的價額核定為新台幣壹拾壹萬柒仟伍佰捌拾元。
抗告費用由相對人負擔。
    理  由
一、按以一訴附帶請求其孳息、損害賠償、違約金或費用者，不
    併算其價額，民事訴訟法第77條之2 第2 項定有明文。又，
    原告依民法第767 條所有物返還請求權請求拆除房屋返還土
    地，其訴訟標的之價額，應以土地起訴時之交易價額為準，
    原告並依同法第179 條附帶請求給付相當於租金之不當得利
    部分，依上開法條規定，不併算其價額。則有最高法院96
    年度第4 次民事庭會議決議可參。
二、抗告意旨略以：請求遷讓房屋等事件，訴訟標的之價額，應
    以房屋之價額為準，其附帶請求給付相當於租金之不當得利
    部分，則不併算其價額，原審依相對人於民國98年10月27日
    民事陳報狀所陳報之房屋課稅現值，據以計算之訴訟標的價
    額為新台幣（下同）303,247 元（即278,500 元＋24,747元
    ＝303,247 元）為無理由。況抗告人上訴之訴訟標的為「門
    牌號碼新竹市○○街119 巷5 號1 樓房間」佔系爭房屋極小
    部分，其價額應遠低於系爭房屋價額。假若相對人於99年1
    月21日民事準備書狀證一為可信，則系爭房屋一樓之價額應
    不高過101,903 元，而訴訟標的之面積遠小於一樓，故其價
    額絕對低於101,903 元甚多，原法院核為278,500 元為無理
    由，原裁定應予廢棄，上訴人依民事訴訟法第77-1條第1項
    ，陳報訴訟標的價額為4,800元。爰提起抗告。
三、經查，抗告人因相對人主張租賃關係終止，經相對人起訴後
    ，原審法院判決抗告人應將門牌號碼新竹市○○街119巷5號
    1樓房間騰空遷讓返還相對人，並應給付24,747元及自98 年
    9 月23 日起至遷讓返還系爭房屋之日止，按月給付相對人
    3,200 元之相當於租金之不當得利等情，業經本院調取99年
    度竹簡字第100號遷讓房屋等事件卷宗核閱屬實。查抗告人
    就其敗訴部分提起上訴，而上揭自98年9月23日起至遷讓返
    還系爭房屋之日止，按月給付相對人3,200元之相當於租金
    之不當得利部分之請求，係因租賃關係終止後所衍生之孳息
    、損害賠償或費用無訛。則依前開說明，此部分請求即不應
    核課裁判費。惟就抗告人所欠租金24,747元部分是相對人起
    訴前已發生之抗告人所積欠之租金，非屬併附帶請求之損害
    賠償，原審予以合併計算訴訟標的價額，核之並無違誤。抗
    告人謂此部分不得合併計入訴訟標的價（金）額，，即無可
    採。
四、另查，相對人所有之系爭建物為二樓半，一樓只有一個房間
    由抗告人住，二樓三個房間，三樓一個房間…，水電費是由
    一位房客王科順先繳，再向其他房客分擔…等情，則有證人
    江淑賢於原審證述明確（見99年2 月4 日筆錄），而系爭建
    物依相對人於原審所提出之98年房屋稅繳款書，顯示系爭房
    屋之評定現值為278,500 元，而抗告人所使用範圍既僅是該
    建物之一部分，其他部分乃另有他人使用，則抗告人所使用
    之系爭建物部分之價額，應核為278,500 之三分之一，即
    92,833元（四捨五入）始為妥適。縱上所述，本件告人上訴
    之訴訟標的價額應核定為117,580元（24,747＋92,833元＝
    117,580元），抗告意旨指摘原審將抗告人使用之建物部分
    價額核為278,500元為過高，顯有未當，抗告意旨以此指摘
    ，訴請廢棄原裁定，為有理由。原裁定既有違誤之處，為維
    持審級制度，並保障當事人之程序權，仍應予廢棄，為適法
    之核定。
四、據上論結，本件抗告為有理由，爰裁定如主文。
中    華    民    國    99    年    7     月    20    日
                         臺灣新竹地方法院民事第二庭
                              審判長  汪銘欽
                              法  官  陳順珍
                              法  官  許翠玲
以上正本係照原本作成。
本裁定不得抗告。
中    華    民    國    99    年    7     月    20    日
                              書記官  陳思璟

司法院資訊處製作；財團法人民間司法改革基金會備份。
